臺灣臺中地方法院刑事判決　　　　　　 100年度訴字第3271號
公　訴　人　臺灣臺中地方法院檢察署檢察官
被　　　告　張志成
上列被告因違反毒品危害防制條例案件，經檢察官提起公訴（10
0年 度毒偵字第3100號），被告於本院準備程序中就被訴事實為
有罪之陳述，經本院合議庭裁定由受命法官獨任依簡式審判程序
審理，判決如下：
    主    文
張志成施用第一級毒品，累犯，處有期徒刑壹年。
    犯罪事實
一、張志成前於民國93年間，因施用毒品案件，經本院裁定送觀
    察、勒戒後，經評定認無繼續施用毒品之傾向，而於93年11
    月3 日執行完畢釋放出所，並由臺灣臺中地方法院檢察署檢
    察官以93年度毒偵字第4004號為不起訴處分確定；又於上開
    觀察、勒戒執行完畢釋放5 年內之97年間，因施用毒品案件
    ，經本院判處有期徒刑8 月確定，復與另案竊盜、施用毒品
    等案件，經法院分別判處有期徒刑4 月、4 月、3 月、3 月
    、10月、7 月確定部分，合併定應執行有期徒刑2 年6 月確
    定，甫於99年3 月15日縮短刑期假釋出監，嗣於99年7 月6
    日保護管束期滿，假釋未經撤銷，以已執行論。
二、詎其仍不知戒絕，又基於施用第一級毒品海洛因及第二級毒
    品甲基安非他命之犯意，於100 年7 月18日晚上某時許，在
    其位於臺中市○里區○○路98號住處內，以將海洛因、甲基
    安非他命混合後置入玻璃管內，經加熱後再以口鼻吸食蒸發
    氣體之方式，同時施用第一級毒品海洛因及第二級毒品甲基
    安非他命1 次。嗣於100 年7 月19日10時許，在臺中市○○
    區○○街5 巷內，為警盤查，且其為毒品列管人口，並徵得
    其同意採尿送驗而查知上情。
三、案經臺中市政府警察局豐原分局報告臺灣臺中地方法院檢察
    署檢察官偵查起訴。
    理    由
一、按簡式審判程序之證據調查，不受刑事訴訟法第159 條第1
    項規定之限制，刑事訴訟法第273 條之2 定有明文。此乃因
    簡式審判程序，貴在審判程序之簡省便捷，故調查證據之程
    序宜由審判長便宜行事，以適當之方法行之即可，因此有關
    傳聞證據之證據能力限制規定無庸予以適用，且本案各項證
    據均無非法取得之情形，故本案以下所引證據，自均得作為
    認定事實之證據。
二、上揭犯罪事實，訊據被告張志成於本院審理中坦承不諱，而
    被告為警查獲後經採尿送驗結果，確呈嗎啡、甲基安非他命
    陽性反應，有臺中市政府警察局豐原分局委託鑑驗尿液代號
    與真實姓名對照表、詮昕科技股份有限公司濫用藥物尿液檢
    驗報告各1 份在卷可稽。按依藥理作用分類海洛因係中樞神
    經抑制劑，安非他命類毒品係中樞神經興奮劑，二者藥理作
    用機轉不同，惟毒品施用者可視其習性，混用任和毒品；又
    海洛因確可置於玻璃球中以火燒烤後吸取煙氣施用，而將海
    洛因及甲基安非他命混合並以火燒烤方式供吸食者施用後，
    經人體代謝所排出之尿液可檢出嗎啡及甲基安非他命等成分
    ；另依刑事實務上毒品證物之鑑定經驗，曾發現海洛因與甲
    基安非他命摻雜，故確有可能將兩種毒品合併施用之可能等
    情，有法務部調查局調科壹字第09262613310 號函、93年7
    月12日調科壹字第09300262550 號函、93年9 月調科壹字第
    0930 0366970號函、93年8 月20日函各1 份附卷可參，足認
    被告之自白，應與事實相符，堪予採信。另按施用第一、二
    級毒品為犯罪行為，毒品危害防制條例第10條定有處罰明文
    。故施用第一、二級毒品者，依前揭規定本應科以刑罰。惟
    基於刑事政策，對合於一定條件之施用者，則依同條例第20
    條、第23條之規定，施以觀察、勒戒及強制戒治之保安處分
    。又毒品危害防制條例於92年7 月9 日修正公布，自93年1
    月9 日施行，其中第20條、第23條將施用毒品之刑事處遇程
    序，區分為「初犯」及「五年內再犯」、「五年後再犯」。
    依其立法理由之說明：「初犯」，經觀察、勒戒或強制戒治
    後，應為不起訴處分或不付審理之裁定；經觀察、勒戒或強
    制戒治執行完畢釋放後，「五年內再犯」者，因其再犯率甚
    高，原實施之觀察、勒戒及強制戒治既已無法收其實效，爰
    依法追訴或裁定交付審理。至於經觀察、勒戒或強制戒治執
    行完畢釋放後，「五年後再犯」者，前所實施之觀察、勒戒
    或強制戒治已足以遮斷其施用毒品之毒癮，為期自新及協助
    其斷除毒癮，仍適用「初犯」規定，先經觀察、勒戒或強制
    戒治之程序。從而依修正後之規定，僅限於「初犯」及「五
    年後再犯」二種情形，始應先經觀察、勒戒或強制戒治程序
    。倘被告於5 年內已再犯，經依法追訴處罰，縱其第3 次（
    或第3 次以上）再度施用毒品之時間，在初犯經觀察、勒戒
    或強制戒治執行完畢釋放五年以後，已不合於「五年後再犯
    」之規定，且因已於「五年內再犯」，顯見其再犯率甚高，
    原實施觀察、勒戒或強制戒治，已無法收其實效，即應依該
    條例第10條處罰（最高法院97年度第5 次刑事庭會議決議參
    照）。查被告前於93年間，因施用毒品案件，經本院裁定送
    觀察、勒戒後，經評定認無繼續施用毒品之傾向，而於93年
    11月3 日執行完畢釋放出所，並由臺灣臺中地方法院檢察署
    檢察官以93年度毒偵字第4004號為不起訴處分確定；又於上
    開觀察、勒戒執行完畢釋放5 年內之97年間，因施用毒品案
    件，經本院判處有期徒刑8 月確定，有卷附臺灣臺中地方法
    院檢察署刑案資料查註紀錄表、臺灣高等法院被告前案紀錄
    表可參，是被告既於前揭觀察勒戒執行完畢釋放後5 年內已
    再犯施用毒品罪，本件施用毒品犯行，自應依法追訴處罰。
    綜上所述，本件事證明確，被告犯行洵堪認定，應依法論科
    。
三、按海洛因、甲基安非他命各係毒品危害防制條例所定之第一
    級、第二級毒品，不得非法施用，是核被告所為，係犯毒品
    危害防制條例第10條第1 項之施用第一級毒品罪、第10條第
    2 項之施用第二級毒品罪。被告為施用毒品海洛因、甲基安
    非他命而分別持有各該毒品之低度行為，已為其施用之高度
    行為所吸收，均不另論罪。被告同時施用海洛因及甲基安非
    他命之行為，係一行為同時觸犯數罪名之想像競合犯，應從
    一重之施用海洛因罪論處。另被告於97年間，因施用毒品案
    件，經本院判處有期徒刑8 月確定，復與另案竊盜、施用毒
    品等案件，經法院分別判處有期徒刑4 月、4 月、3 月、3
    月、10月、7 月確定部分，合併定應執行有期徒刑2 年6 月
    確定，甫於99年3 月15日縮短刑期假釋出監，嗣於99年7 月
    6 日保護管束期滿，假釋未經撤銷，以已執行論，有臺灣臺
    中地方法院檢察署刑案資料查註紀錄表、臺灣高等法院被告
    前案紀錄表在卷可考，其受徒刑執行完畢5 年內故意再犯本
    件有期徒刑以上之罪，為累犯，應依刑法第47條第1 項規定
    加重其刑。爰審酌被告歷經毒品戒斷之保安處分程序，復有
    多次毒品、竊盜前科（參卷附前揭紀錄表），仍未能徹底戒
    除毒癮，足見其意志不堅，惟施用毒品係戕害自身健康及犯
    後態度尚可等一切情狀，量處如主文所示之刑。
據上論斷，應依刑事訴訟法第273 條之1 第1 項、第299 條第1
項前段，毒品危害防制條例第10條第1 項、第2 項，刑法第11條
、第55條、第47條第1 項，判決如主文。
本案經檢察官柯學航到庭執行職務。
中   華    民     國   100    年    12    月    30    日
                  刑事第九庭    法  官  劉敏芳
以上正本證明與原本無異。
如不服本判決，應於收受送達後10日內向本院提出上訴書狀 (應
敘述具體理由並按他造當事人之人數附繕本)。
上訴書狀如未敘述理由，應於上訴期間屆滿後20日內補提理由書
於本院。「切勿逕送上級法院」
                                書記官  陳淑華
中   華    民     國   100    年    12    月    30    日
附錄本案論罪法條：
毒品危害防制條例第10條：
施用第一級毒品者，處6月以上5年以下有期徒刑。
施用第二級毒品者，處3年以下有期徒刑。